【裁判字號】    99,交上易,4
【裁判日期】    990119
【裁判案由】    過失傷害
【裁判全文】
臺灣高等法院臺南分院刑事判決         99年度交上易字第4號
上  訴  人  臺灣臺南地方法院檢察署檢察官
被      告  乙○○
上列上訴人因被告過失傷害案件，不服臺灣臺南地方法院98年度
交易字第244號中華民國98年11月3日第一審判決（起訴案號：臺
灣臺南地方法院檢察署98年度調偵字第767號），提起上訴，本
院判決如下：
    主  文
上訴駁回。
    理  由
一、按不服地方法院之第一審判決而上訴者，應向管轄第二審之
    高等法院為之。提起上訴，應以上訴書狀提出於原審法院為
    之。上訴書狀應敘述具體理由。第二審法院認為上訴書狀未
    敘述理由者，應以判決駁回之。刑事訴訟法361條第1項、第
    2項、第350條及第367條前段分別定有明文。而所謂不服第
    一審判決之具體理由，必係依據卷內既有訴訟資料或提出新
    事證，指摘或表明第一審判決有何採證認事、用法或量刑等
    足以影響判決本旨之不當或違法，而構成應予撤銷之具體事
    由，始克當之（例如：依憑證據法則具體指出所採證據何以
    不具證據能力，或依憑卷證資料，明確指出所為證據證明力
    之判斷如何違背經驗、論理法則）；倘僅泛言原判決認定事
    實錯誤、違背法令、量刑失之過重或輕縱，而未依上揭意旨
    指出具體事由，或形式上雖已指出具體事由，然該事由縱使
    屬實，亦不足以認為原判決有何不當或違法者（例如：對不
    具有調查必要性之證據，法院未依聲請調查亦未說明理由，
    或援用證據不當，但除去該證據仍應為同一事實之認定），
    皆難謂係具體理由，俾與第二審上訴制度旨在請求第二審法
    院撤銷、變更第一審不當或違法之判決，以實現個案救濟之
    立法目的相契合，並節制濫行上訴（最高法院97年度台上字
    第892號刑事判決意旨參照）。
二、檢察官上訴意旨略以：茲據代行告訴人甲○○具狀請求上訴
    ，略以︰「被告明知其無汽車駕駛執照，竟無照駕駛，且酒
    後駕車，未注意車前狀況，致被害人受有頭部外傷併腦內出
    血、腦血腫術後昏迷無意識狀態等難治之重傷害，被害人因
    中樞神經系統遺留顯著障害，日常生活需他人照顧，身心受
    創至甚，損害非謂不大。被告犯後對被害人造成之損害漠不
    處理，犯後態度惡劣，惡性重大，本件被告造成之損害非輕
    ，且犯後態度乖張，原審未察及此，僅對被告量處有期徒刑
    6月並得易科罰金，量刑顯屬過輕，難懲被告，實有違刑法
    第57條之規定。」告訴人請求上訴為有理由，爰依刑事訴訟
    法第344條第3項、第361條提起上訴。
三、原審因被告就被訴事實為有罪之陳述，並聽取被告之意見後
    ，裁定依簡式審判程序審理，據以判決認定上訴人即被告有
    過失傷害犯行，係依憑被告於警詢、偵查及原審審理時之自
    白，核與代行告訴人甲○○於偵查中之指述情節相符，復有
    道路交通事故現場圖、道路交通事故調查報告表(一)、(二)、道
    路交通事故肇因研判表各1份及現場照片14張、台南市立醫
    院97年12月5日、98年3月31日診斷證明書各1份、台灣省臺
    南區車輛行車輛事故鑑定委員會98年7月22日臺南區980502
    案鑑定意見書1份、證號查詢汽車駕駛人1份、台南縣警察局
    歸仁分局道路交通事故當事人酒精測定紀錄表1份及台南縣
    警察局歸仁分局道路交通事故肇事人自首情形紀錄表1份在
    卷可資佐證，因認被告所為係犯刑法第284條第1項後段之過
    失致重傷害罪。又被告係無照、酒醉駕車，因而致人受傷，
    有上開證號查詢汽車駕駛人、台南縣警察局歸仁分局道路交
    通事故當事人酒精測定紀錄表各1份附卷可參（見警卷第25
    頁、第43頁），應依道路交通管理處罰條例第86條第1項之
    規定，加重其刑。另其於肇事後，犯罪未被有偵查權之公務
    員或機關發覺前，即向據報到場處理之台南縣警察局歸仁分
    局警員表明其係肇事車輛之駕駛人而自首，並坦承犯行進而
    接受裁判，有上開道路交通事故肇事人自首情形紀錄表1份
    附卷可參（見警卷第37頁），爰依刑法第62條前段自首之規
    定，減輕其刑。已敘述其所憑之證據及其認定之理由。復敘
    明審酌被告駕駛車輛，本應謹慎小心，以維自身及參與道路
    交通者之安全，竟無照於酒後疏於注意行經「黃燈」號誌管
    制之交岔路口，應減速接近，及注意車前狀況而肇事，其過
    失程度經核非屬輕微，且造成被害人受有如事實欄記載之重
    傷害，所生損害巨大，又迄今卻尚未能與被害人就民事賠償
    事宜，達成和解，惟念及被告犯罪後業已坦承犯行，且被害
    人就本件交通事故之發生，因無照、酒後駕駛輕型機車，支
    線道車未讓幹線道車先行，為肇事主因等一切情狀，量處如
    主文所示之刑（即有期徒刑六月），並諭知易科罰金之折算
    標準。從形式上觀察，並無判決違背法令之情形存在。
四、按量刑之輕重，係屬事實審法院得依職權自由裁量之事項，
    苟以被告之責任為基礎，復已斟酌刑法第57條各款所列情狀
    而為刑之量定，復未逾越法定刑度，不容任意指為違法（最
    高法院96年台上字第7018號判決意旨參照）。經查，原判決
    就代行告訴人所指被告無照且酒後駕駛，致被害人受有頭部
    外傷併腦內出血、腦血腫術後昏迷無意識狀態等難治之重傷
    害，損害巨大暨被告犯後未與被害人達成和解等情狀，均已
    詳細記載其審酌科刑之一切情狀之理由，既未逾越法定刑度
    ，又未濫用自由裁量之權限，刑度亦屬妥適，核無不當或違
    法之情形。公訴人上訴理由徒以原審量刑失之輕縱為由，而
    未具體指摘或表明原判決有何認定事實錯誤、違背法令或量
    刑等足以影響判決本旨之不當或違法，難謂已具體提出上訴
    理由。揆諸上開說明，本件上訴未敘述具體理由，其上訴不
    合法，應予駁回，並不經言詞辯論為之。
五、依刑事訴訟法第367條前段、第372條，判決如主文。
中    華    民    國    99    年    1     月    19    日
                  刑事第六庭    審判長法  官  董武全
                                      法  官  賴純慧
                                      法  官  林英志
以上正本證明與原本無異。
不得上訴。
                                      書記官  魏安里
中    華    民    國    99    年    1     月    19    日

司法院資訊處製作；財團法人民間司法改革基金會備份。
